臺灣雲林地方法院刑事判決
109年度金訴字第94號
公  訴  人  臺灣雲林地方檢察署檢察官
被      告  吳書豪



上列被告因違反洗錢防制法案件，經檢察官提起公訴（109年度
偵緝字第247號），被告於本院準備程序中就被訴事實為有罪之
陳述，經本院合議庭裁定由受命法官獨任進行簡式審判程序，判
決如下：
    主    文
乙○○共同犯洗錢防制法第十四條第一項之一般洗錢罪，處有期徒
刑肆月，併科罰金新臺幣壹萬元，罰金如易服勞役，以新臺幣壹
仟元折算壹日。未扣案之犯罪所得新臺幣柒仟元沒收，於全部或
一部不能沒收或不宜執行沒收時，追徵其價額。
    犯罪事實
一、乙○○可預見提供金融機構帳戶之存摺、提款卡及提款卡密碼
    、網路銀行密碼予他人使用，可能因此供為收受及提領詐欺
    不法犯罪所得之用，再加以他人提領其內款項後，會產生遮
    斷金流之效果，因而幫助他人從事詐欺取財及洗錢犯罪，仍
    先基於縱有人以其提供之金融機構帳戶之存摺、提款卡及密
    碼實施詐欺犯罪，並提領犯罪所得，亦不違背其本意之幫助
    他人詐欺取財及洗錢之不確定故意，將其所申設之合作金庫
    商業銀行(帳號:000-0000000000000，下稱本案帳戶)之存摺
    、提款卡，於民國109年5月25日前某日，在新北市五股區合
    作金庫商業銀行某分行外，交付予「吳登家」，並告知「吳
    登家」提款卡密碼，及依指示更改網路銀行密碼，而容任他
    人使用本案帳戶。嗣乙○○經「吳登家」之勸說，為貪求獲取
    高額報酬之目的，而提升為自己實行犯罪之意思，與「吳登
    家」共同意圖為自己不法之所有，基於詐欺取財與洗錢之不
    確定故意犯意聯絡，由「吳登家」或其所屬詐欺集團不詳成
    員以附表所示方式向庚○○施行詐術，致其陷於錯誤，而依指
    示匯款至本案帳戶內，旋由不詳詐欺集團成員，以網路銀行
    方式轉帳而提領一空，而隱匿前開詐欺所得之去向，乙○○因
    此獲利新臺幣（下同）7,000元。
二、案經庚○○訴由雲林縣警察局臺西分局報告臺灣雲林地方檢察
    署檢察官偵查起訴。
    理  　由
一、本件被告乙○○涉犯刑法第339條第1項、洗錢防制法第14條第
    1項之罪，均屬法定刑為死刑、無期徒刑、最輕本刑3年以上
    有期徒刑以外之罪，因其於準備程序就被訴事實為有罪之陳
    述，經告以簡式審判程序要旨，並聽取當事人意見後，被告
    同意適用簡式審判程序，爰依刑事訴訟法第273條之1第1項
    規定，裁定進行簡式審判程序，且本件所引屬於審判外陳述
    之傳聞證據，依同法第273條之2規定，不受第159條第1項關
    於傳聞法則規定之限制，依法有證據能力。
二、上開犯罪事實，業經被告於本院審理時坦承不諱（本院卷第
    259頁），核與證人即告訴人庚○○於警詢之指訴內容相符（
    警卷第21頁至第23頁），並有合作金庫商業銀行虎尾分行10
    9年7月7日合金虎尾字第1090002326號函暨帳號00000000000
    00號帳戶開戶資料、歷史交易明細查詢結果（警卷第139頁
    至第147頁）、告訴人提出之台新銀行ATM交易明細（警卷第
    37頁）各1份、告訴人與顯示名稱「Dr.Tom」之通訊軟體LIN
    E對話截圖43張（警卷第53頁至第137頁）、庚○○手機內容截
    圖7張（警卷第39頁至第51頁）、合作金庫商業銀行樹林分
    行109年7月24日合金樹林字第1090002649號函暨合作金庫銀
    行109年5月25日取款憑條1紙、合作金庫樹林分行內部監視
    器影像翻拍照片5張（本院卷第265頁至271頁）附卷可稽，
    足認被告上開自白與客觀事實相符，堪以採信。從而，本案
    事證明確，被告犯行足以認定，應依法論科。
 三、論罪科刑：
(一)刑法上所謂幫助他人犯罪，係指就他人之犯罪加以助力，使
    其易於實施之積極或消極行為而言。如在正犯實施前，曾有
    幫助行為，其後復參與犯罪構成要件之行為者，即已加入犯
    罪之實施，其前之低度行為應為後之高度行為所吸收，仍成
    立共同正犯，不得以從犯論。查被告原基於幫助詐欺取財及
    洗錢之犯意，提供本案帳戶供「吳登家」及其所屬詐欺集團
    對告訴人實施詐欺，惟被告嗣後知悉「吳登家」為詐欺集團
    成員，升高為自己實行犯罪之犯意，除同意以其帳戶作為詐
    財工具外，並同意參與提領詐騙款項（此部分未據起訴），
    此據被告供承在卷(本院卷第245頁至第246頁)，並有前開被
    告於109年5月25日取款憑條、監視器影像翻拍照片附卷可參
    ，揆諸前揭說明，其前階段之幫助低度行為，應為後階段之
    高度行為所吸收，故不再論以幫助犯。
(二)本件被告固係依「吳登家」指示，提供本案帳戶資料及提領
    款項，然依卷內現存事證，並無法證明被告知悉或可預見「
    吳登家」所屬詐欺集團成員達3人以上，依「罪證有疑，利
    於被告」原則，自應為有利被告之認定，僅論以刑法第339
    條第1項之詐欺取財罪。是核被告所為，係犯刑法第339條第
    1項之詐欺取財罪、違反洗錢防制法第2條第2款規定，而犯
    同法第14條第1項之一般洗錢罪。
(三)被告所犯上開詐欺取財罪、一般洗錢罪間，均係為求詐得各
    該被害人之金錢，犯罪目的單一，各行為間亦有局部同一之
    情形，為想像競合犯，依刑法第55條規定，應從一重之一般
    洗錢罪處斷。
(四)公訴意旨雖援引刑法第30條第1項、同法第339條第1項之幫
    助犯詐欺取財罪，此部分犯行，應適用詐欺取財罪，然罪名
    既未變更而僅係幫助犯、正犯之分，自無變更起訴法條之問
    題。
(五)被告與「吳登家」就上開犯行，彼此間具犯意聯絡，為共同
    正犯。
(六)犯洗錢防制法第14條、第15條之罪，在偵查或審判中自白者
    ，減輕其刑，洗錢防制法第16條第2項定有明文。被告於本
    院審理時自白起訴之洗錢犯行，依洗錢防制法第16條第2項
    規定減輕其刑。
(七)爰審酌被告正值青年，不思循正當途徑獲取財物，竟提供本
    案帳戶供他人使用，遂行「吳登家」之犯罪計畫，騙取告訴
    人之積蓄，以獲取不法利益，顯示其法治觀念有所偏差；惟
    念及被告犯後始終坦承犯行，雖與告訴人達成和解，然迄今
    尚未賠償其損害之態度，兼衡其自陳高職畢業之教育程度，
    現因手指截肢而在家休養中，並與母親同住等一切情狀，量
    處如主文所示之刑，並諭知罰金易服勞役之折算標準。
四、沒收：
(一)犯罪所得：
　⒈犯罪所得，屬於犯罪行為人者，沒收之，但有特別規定者，
    依其規定；前2項之沒收，於全部或一部不能沒收或不宜執
    行沒收時，追徵其價額，刑法第38條之1第1項、第3項分別
    定有明文。查被告因本案犯行共獲得7,000元之報酬乙情，
    業據其供明在卷（本院卷第259頁），核屬被告之犯罪所得
    ，又未據扣案，亦未實際發還予告訴人，爰依刑法第38條之
    1第1項前段、第3項規定，宣告沒收，並於全部或一部不能
    沒收或不宜執行沒收時，追徵其價額。
　⒉犯第14條之罪，其所移轉、變更、掩飾、隱匿、收受、取得
    、持有、使用之財物或財產上利益，沒收之，洗錢防制法第
    18條第1項前段亦定有明文，而其立法理由係為沒收洗錢行
    為標的之財物或財產上利益，惟該條文並未規定「不論屬於
    犯罪行為人與否」均沒收之，自仍以屬於犯罪行為人者為限
    ，始應予以沒收。查告訴人受騙之詐欺款項103,000元，係
    由「吳登家」所屬詐欺集團不詳成員所提領，並不在被告實
    際支配持有當中乙情，是其就此部分犯罪所取得之財物既不
    具所有權及事實上管領權，依上說明，自無從對其宣告沒收
    該等經其轉交之詐欺不法所得，併此說明。
(二)供犯罪所用之物：
　⒈按供犯罪所用、犯罪預備之物或犯罪所生之物，屬於犯罪行
    為人者，得沒收之；前2項之沒收，於全部或一部不能沒收
    或不宜執行沒收時，追徵其價額，又宣告前2條之沒收或追
    徵，有過苛之虞、欠缺刑法上之重要性、犯罪所得價值低微
    ，或為維持受宣告人生活條件之必要者，得不宣告或酌減之
    ，刑法第38條之1第1項前段、第3項、第38條之2第2項定有
    明文。
　⒉被告所有本案帳戶之提款卡、存摺等帳戶資料，雖係供本案
    犯罪所用之物，但未經扣案，而該等物品可隨時停用、掛失
    補辦，單獨存在亦不具刑法上之非難性，倘予沒收或追徵，
    除另使刑事執行程序開啟之外，對於犯罪行為之不法、罪責
    評價並無影響，復不妨礙被告刑度之評價，且對於預防及遏
    止犯罪之助益不大，欠缺刑法上重要性，是本院認並無沒收
    或追徵之必要，爰不予宣告沒收或追徵。
五、退併辦之說明：
(一)本件被告係以共同犯罪之意思，參與犯罪，此已說明如前，
    又詐欺取財罪係侵害個人財產法益之犯罪，其罪數計算，以
    被害人數、被害次數之多寡，決定其犯罪之罪數。
(二)臺灣新北地方檢察署檢察官以109年度偵字第31238號移送併
    辦之犯罪事實中，其被害人為辛○；臺灣雲林地方檢察署檢
    察官以109年度偵字第4897、5909、6901號、109年度少連偵
    字第86號移送併辦之犯罪事實中，其被害人為丁○○、甲○○、
    丙○○、壬○○；臺灣新北地方檢察署檢察官以110年度偵字第8
    169號移送併辦之犯罪事實中，其被害人為戊○○，均與本案
    所認定之被害人庚○○不同，依上開說明，均不在起訴範圍內
    ，是上開移送併辦之犯罪事實既未經起訴或追加起訴，又因
    詐欺取財罪係以被害人數計算罪數，則難認移送併辦部分與
    本案前揭認定有罪部分有實質上或裁判上一罪之關係。準此
    ，上開併辦部分均非本院所得審判，爰分別退由臺灣新北地
    方檢察署檢察官、臺灣雲林地方檢察署檢察官另為適法之處
    置。
據上論斷，應依刑事訴訟法第273條之1第1項、第299條第1項前
段，洗錢防制法第2條第2款、第14條第1項、第16條第2項，刑法
第11條、第28條、第339條第1項、第55條、第42條第3項、第38
條之1第1項前段、第3項，刑法施行法第1條之1第1項，判決如主
文。
本案經檢察官己○○提起公訴，檢察官魏偕峯到庭執行職務。
中　　華　　民　　國　　110 　年　　4 　　月　　20　　日
                  刑事第四庭　法　官　廖奕淳
以上正本證明與原本無異。
如不服本判決應於收受判決後20日內向本院提出上訴書狀，並應
敘述具體理由；其未敘述上訴理由者，應於上訴期間屆滿後20日
內向本院補提理由書（均須按他造當事人之人數附繕本）。告訴
人或被害人不服本判決，應具備理由請求檢察官上訴，及上訴期
間之計算係以檢察官收受判決正本之日期為準。「切勿逕送上級
法院」。
                             書記官  陳玫燕 　　　　　　
中　　華　　民　　國　　110 　年　　4 　　月　　21　　日
附表：
編號 告訴人 詐騙方式 匯款時間 匯款金額 （新臺幣）    匯款地點  1 庚○○ 「吳登家」所屬詐欺集團成員於109年5月23日某時，以通訊軟體LINE帳號「Dr.Tom」，佯稱得代操作星翊網站之急速賽車遊戲，須先支付操作費云云，致庚○○陷於錯誤，而依指示於右列時、地匯款。 109年5月25日15時53分許 103,000元    高雄市○○區○○○路000號台新國際商業銀行鳳山分行  
附錄本案論罪科刑法條：
中華民國刑法第339條
意圖為自己或第三人不法之所有，以詐術使人將本人或第三人之
物交付者，處5年以下有期徒刑、拘役或科或併科50萬元以下罰
金。
以前項方法得財產上不法之利益或使第三人得之者，亦同。
前二項之未遂犯罰之。

洗錢防制法第2條
本法所稱洗錢，指下列行為：
一、意圖掩飾或隱匿特定犯罪所得來源，或使他人逃避刑事追訴
    ，而移轉或變更特定犯罪所得。
二、掩飾或隱匿特定犯罪所得之本質、來源、去向、所在、所有
    權、處分權或其他權益者。
三、收受、持有或使用他人之特定犯罪所得。

洗錢防制法第14條
有第二條各款所列洗錢行為者，處7年以下有期徒刑，併科新臺
幣5百萬元以下罰金。
前項之未遂犯罰之。
前二項情形，不得科以超過其特定犯罪所定最重本刑之刑。